【裁判字號】    99,監,388
【裁判日期】    991229
【裁判案由】    選任監護人特別代理人
【裁判全文】
臺灣臺北地方法院民事裁定               99年度監字第388號
聲  請  人  張林淑莊
法定代理人  張維元
關  係  人  臺北市政府社會局
法定代理人  師豫玲
關  係  人  陳德福
上列聲請人法定代理人為受監護人張林淑莊聲請選任特別代理人
事件，本院裁定如下：
    主  文
選任台北市政府社會局就被繼承人張緩遺產協議分割事宜，為張
林淑莊（女，民國○○年○月○○日生，身分證統一編號：Ｚ0
00000000號）之特別代理人。
聲請程序費用新台幣壹仟元由聲請人負擔。
    理  由
一、本件聲請意旨略以：聲請人法定代理人為受監護人張林淑莊
    之子，經本院九十九年度監宣字第二二六號裁定為張林淑莊
    之監護人，然聲請人法定代理人與聲請人均為被繼承人張緩
    之繼承人，就張緩之遺產全體繼承人欲協議分割，但聲請人
    法定代理人代理聲請人將有利益衝突，而關係人陳德福為被
    繼承人張緩之女婿，並非張緩之繼承人，亦有意願擔任張林
    淑莊之特別代理人，以利協議分割遺產事務之進行，爰依民
    法第一千零九十八條第二項規定，就被繼承人張緩之遺產協
    議分割事宜，聲請選任陳德福為張林淑莊特別代理人等語。
二、按「監護人之行為與受監護人之利益相反或依法不得代理時
    ，法院得因監護人、受監護人、主管機關、社會福利機構或
    其他利害關係人之聲請或依職權，為受監護人選任特別代理
    人。」，民法第一千零九十八條第二項定有明文。
三、經查，聲請人法定代理人主張為受監護人張林淑莊之監護人
    ，聲請人法定代理人與聲請人就協議分割張緩遺產事宜利益
    衝突，故聲請選任張緩之特別代理人等情，固據提出戶籍謄
    本四份、遺產分割協議書草案影本一份、遺產稅免稅證明書
    影本一份為證，並經本院調閱九十九年度監宣字第二二六號
    卷查明無訛，且經關係人陳德福到庭表明願任特別代理人，
    然而：(一)聲請人法定代理人於本院自承預計之遺產分割方案
    係遺產全部歸予聲請人法定代理人，關係人陳德福亦支持如
    此分割遺產（參見本院九十九年十二月二十七日非訟事件筆
    錄），若依此處理，受監護人張林淑莊未能分得任何遺產，
    形同拋棄繼承，難認符合張林淑莊之利益，故關係人陳德福
    不適任張林淑莊之特別代理人；(二)參酌遺產分割協議書草案
    ，被繼承人張緩之其他繼承人均已簽章，則由張林淑莊之親
    人擔任特別代理人，實難維護張林淑莊之利益，參酌民法第
    一千一百十三條、第一千零九十四條第五項規定之意旨，本
    院認由台北市政府社會局就被繼承人張緩遺產協議分割事宜
    ，擔任張林淑莊之特別代理人為適當。
四、爰裁定如主文。
中    華    民    國    99    年    12    月    29    日
                          家事法庭法  官  文衍正
以上正本證明與原本無異
如不服本裁定應於送達後10日內向本院提出抗告狀，並繳納抗告
費新臺幣1,000元。
中    華    民    國    99    年    12    月    29    日
                                  書記官  蔡沛圻

司法院資訊處製作；財團法人民間司法改革基金會備份。
